【裁判字號】    89,易,1488
【裁判日期】    890811
【裁判案由】    竊盜等
【裁判全文】
臺灣臺北地方法院刑事判決                        八十九年度易字第一四八八號
    公  訴  人  臺灣臺北地方法院檢察署檢察官
    被      告  丙○○
    被      告  甲○○
右列被告等因竊盜等案件，經檢察官聲請簡易判決處刑（八十九年偵字第一一九六六
號），本院認為不宜以簡易判決處刑，改依通常程序判決如左：
    主      文
丙○○共同故買贓物，處拘役伍拾日，緩刑參年。
甲○○無罪。
    事  實
一、丙○○與甲○○係舊識，丙○○於八十八年九月間，因打工需腳踏車代步，知悉
    甲○○可買得來路不明價廉之中古腳踏車，竟共同基於故買贓物之犯意聯絡，丙○○託請甲○○代為購車，甲○○明知不詳姓名之遊民綽號『建民』持有之腳踏
    車壹台，係來路不明之腳踏車（該車係乙○○於八十八年九月三日上午十時許，
    在台北市○○路五十號華隆書局前騎樓被不詳姓名之人竊取），甲○○竟於八十
    八年十月間，以新台幣（下同）五百元之低價，在台北市○○區○○街五十號甲○○家中經營之雜貨店，向『建民』購得上開來路不明之腳踏後交予丙○○，嗣
    於八十九年六月十三日十九時許，丙○○騎上開腳踏車外出購物時，在台北市○○街、松山路五四一巷口，為乙○○發現報警查獲。
二、案經台北市政府警察局信義分局移送臺灣臺北地方法院檢察署檢察官偵查起訴。
    理  由
甲、有罪部分：
一、訊據被告丙○○於本院審理時坦承因貪便宜，託被告甲○○購入該腳踏車之事實
    ，惟辯稱：當時知道價格便宜有問題，但疏於查明云云。
經查：
（一）、被害人乙○○所有上開腳踏車，係於八十八年五月十日，以二千五百元市價
        ，向丁○○開設之車行購得，購入後偶而騎用並且均妥為保管在室內乙節，
        分別經證人丁○○及被害人乙○○證述在卷，則被害人所有上開腳踏車被竊
        時，依被害人僅使用短短之四個月及其使用習慣，失竊時一般人自外觀可以
        查知該腳踏車係相當新之腳踏車之事實，當無任何困難，況被告丙○○亦自
        承，自八十八年十月間託被告甲○○，向綽號『建民』居無定所之遊民，購
        入該腳踏車後，以該腳踏車代步供其晚上打工繼續使用至被查獲止，是被告
        丙○○經常性使用該腳踏車長達八個月，而查獲時該腳踏車自外觀仍可見並
        非係破舊之腳踏車，此有照片附卷可查，是被告丙○○託被告甲○○，以五
        百元低價購買該腳踏車時，明知所購入之車，係以顯與市價不相當之低價購
        得之事實，應堪認定。
（二）、被告二人迭於警訊、偵訊及本院調查時均稱該遊民居無定所，又被告購買之
        該腳踏車系被害人所失竊，亦經被害人於警訊指述在卷，且按遊民當無資力
        購買上開仍相當新之腳踏車使用，則被告二人以低價向遊民購買該腳踏車時
        ，顯然明知該車係來路不明之贓物，被告二人所辯，自係卸責之詞，當無足
        採，並有贓物認領保管收據附卷足憑，本件事證明確，被告丙○○犯行，應
        可認定。
二、核被告丙○○所為，係犯刑法第三百四十九條第二項之故買贓物罪。被告丙○○
    與被告甲○○間，有犯意之聯絡，應論以共犯，爰審酌其犯罪之動機、目的、手
    段、所生危害及犯罪後態度等一切情狀，量處如主文所示之刑，以示懲戒。末查
    被告丙○○未曾受有期徒刑以上刑之宣告，有台灣高等法院檢察署刑案紀錄覆表
    一紙附卷可憑，其經此偵、審程序暨科刑教訓後，當知所惕勉改過向善，信無再
    犯之虞，本院綜核各情，認本件宣告之刑，以暫不執行為適當，併依法諭知如主
    文所示之緩刑，以啟自新。
乙、無罪部分：
一、公訴人認被告甲○○涉有竊盜罪嫌，無非以：該腳踏車為被害人乙○○失竊，被
    告甲○○辯稱：受被告丙○○之託，由其以五佰元向『建民』之遊民購得上開被
    害人失竊贓車，係卸責之詞，資為論據。訊據被告甲○○堅決否認竊取該腳踏車
    ，辯稱確係向『建民』之遊民購得等語。
二、按犯罪事實應依證據認定，無證據不得推定其犯罪事實；又不能證明被告犯罪者
    ，應諭知無罪之判決，刑事訴訟法第一百五十四條、第三百零一條第一項分別定
    有明文；且認定不利於被告之事實須依積極證據，苟積極證據不足為不利於被告
    事實之認定時，即應為有利於被告之認定（最高法院三十年台上字第八一六號判
    例參照）。又事實審法院對於證據之取捨，依法雖有自由判斷之權，然積極證據
    不足證明犯罪事實時，被告之抗辯或反證縱屬虛偽，仍不能以此資為積極證據應
    予採信之理由（最高法院三十年度上字第四八二號判例參照）；是被告否認犯罪
    事實所持之辯解，縱屬不能成立，仍非有積極證據足以證明其犯罪行為，不能據
    為該罪之認定（最高法院三十年度上字第一八三一號判例參照）。
三、經查：
（一）、被害人乙○○所有上開腳踏車固於上開時地被竊，惟係被何人竊取？被害人
        並未目睹被竊經過等情，此有警訊筆錄可查，是依被害人指述，僅發現所有
        腳踏車失竊之事實，並未積極指述係被告所竊，又雖被告甲○○承認曾經持
        有上開贓車，按持有贓物，依一般社會生活經驗可知，其可能之原因不止一
        端，況且縱行為人係以竊盜、搶奪、詐欺、拾得遺失物或故買、收受贓物等
        犯罪手段取得該贓物，所涉犯罪構成要件亦各不相同，於訴訟上當不能因行
        為人對其持有之贓物來源交待不清或無法於訴訟上確實舉證證明其係如何取
        得該贓物，而得任意推定行為人之犯行，故本件自難以被告甲○○持有贓物
        之事實，遽論被告甲○○之竊盜犯行。
（二）、況被告甲○○於警訊及本院審理時均自承，被害人所有之腳踏車，係因被告
        丙○○之託，由被告甲○○，向綽號『建民』之遊民低價購得，核與被告吳
        進國之供述互核相符，是依被告供述之客觀事實，僅足認定被告甲○○與被
        告丙○○間涉有共同故買贓物犯行，公訴人單以被告於偵查中所辯無從查證
        ，而遽以推認被告甲○○竊盜犯行，自有未合。
四、綜上所述，公訴人憑以認定被告甲○○涉犯竊盜罪嫌之證據，均未能積極證明被
    告確係竊取本件腳踏車之行為人，自難單以被告甲○○之辯解無從查證，且於缺
    乏積極證據之情況下，遽令其負本件竊盜罪責。此外，復查無其他積極證據足資
    證明被告甲○○有公訴人所指之竊盜犯行，不能證明被告甲○○犯竊盜罪，依照
    前開說明，自應為被告無罪之諭知。又竊盜罪與故買贓物罪，兩者社會事實歧異
    ，即法律所賦予之評價亦不相同，並非具有犯罪事實同一性之案件，被告吳進國
    之自白上開罪嫌，應由檢察官另行依法偵辦，附此說明。
據上論斷，應依刑事訴訟法第四百五十二條、第二百九十九條第一項前段、第三百零
一條第一項，刑法第二十八條、第三百四十九條第二項、第七十四條第一項第一款，
罰金罰鍰提高標準條例第一條前段，判決如主文。
本案經檢察官曾益盛到庭執行職務。
中    華    民    國   八十九        年        八      月    十一   日
                                     臺灣臺北地方法院刑事第八庭
                                         法  官  王淑滿
右正本證明與原本無異。
如不服本判決，應於判決送達後十日內，向本院提出上訴狀。
                                         書記官  謝韻華
中     華     民     國      八十九      年      八      月    十五     日
刑法第三百零一條
犯第二百九十八條至第三百條之罪，於裁判宣告前，送回被誘人或指明所在地因而尋
獲者，得減輕其刑。
刑法第三百四十九條
收受贓物者，處三年以下有期徒刑、拘役或五百元以下罰金。
搬運、寄藏、故買贓物或為牙保者，處五年以下有期徒刑、拘役或科或併科一千元以
下罰金。
因贓物變得之財物，以贓物論。
刑法第二百九十九條
移送前條被略誘人出中華民國領域外者，處五年以上有期徒刑。
前項之未遂犯罰之。


司法院資訊處製作；財團法人民間司法改革基金會備份。
